【裁判字號】    92,裁,238
【裁判日期】    920221
【裁判案由】    都市計畫
【裁判全文】
最  高  行  政  法  院  裁  定                    九十二年度裁字第二三八號
    抗  告  人  甲 ○ ○
                丙○○○
    共      同
    訴訟代理人  乙 ○ ○
右抗告人因與相對人雲林縣斗六市公所間都市計畫事件，對於中華民國九十年十二月
十七日高雄高等行政法院九十年度訴字第三三六號裁定提起抗告，本院裁定如左︰
    主  文
原裁定廢棄。
    理  由
一、本件抗告人因都市計畫事件，提起行政訴訟，原法院以抗告人係對相對人民國八
    十六年七月十六日八六斗六市工字第一七七○○號函之處分書表示不服，請求將
    該行政處分予以撤銷，併訴請判令相對人應協助釐清真相，回復私有地原有地目
    地號。而回復私有地原有地目地號，其性質並非為財產上給付或請求作成行政處
    分以外之其他非財產上之給付，非為行政訴訟法第八條之一般給付訴訟，而屬同
    法第第五條第二項所定課予義務訴訟。查抗告人以相對人未依原都市○○道路施
    工，偏移路線達二米以上，乃向相對人聲明異議，經相對人以八十六年七月十六
    日八六斗六市工字第一七七○○號函復：「查該路段道路用地前因地政機關未依
    都市計畫辦理分割，本所辦理施工時查覺，經斗六地政事務所依據都市計畫規劃
    辦理逕為分割，非台端所陳未依計畫道路施工，如台端不瞭解前處分分割，請逕
    洽地政機關辦理。」抗告人不服，於八十六年七月二十八日向相對人再度異議陳
    情，相對人以八十六年八月四日八六斗六市工字第一九五三六號函重申原見解。
    嗣抗告人多次異議或陳情，相對人亦分別以八十六年十月二十九日以八六斗六市
    工字第二七六五○號、八十六年十一月二十六日八六斗六市工字第二八九五一號
    函覆。其間亦曾召開多次協調會，並分別以八十六年九月八日八六斗六市工字第
    二四二五六號、八十六年斗六市工字第二七○一九號及八十七年七月二十三日八
    七斗六市工字第一九四九二號函檢送協調會記錄與抗告人。抗告人又於八十八年
    十二月二十七日提出異議，相對人八十九年一月七日八八斗六市工字第三二二七
    一號函復原告：「台端管有土地坐落斗六市○○段三七之一七六、一七七、一七
    八地號等三筆，被本所徵收為本市都市計畫內II之十三號（永康街）道路用地，
    而就上開土地陳述非原公告之道路用地疑義再予異議陳情乙案，本所及相關單位
    皆已明確及說明函覆在案，倘台端尚不服有關處分，請循訴願程序辦理。」從而
    ，抗告人多次所為之請求依據均屬相同，為同一事件，後者再重申否准意思，係
    屬重覆處分，不生任何法律效果。故而，相對人前開八十九年一月七日斗六市工
    字第三二二七一號拒絕重為處分之函覆，並非行政處分。抗告人對相對人都市○
    ○道路施工不當異議之否准行政處分，訴願期間應自先前處分（即相對人八十六
    年七月十六日八六斗六市工字第一七七○○號函）生效起算。先前處分雖未以掛
    號送達，惟參諸抗告人曾於八十六年七月二十八日向相對人再度異議陳情「斗六
    市公所市工字第一七七○○號答覆文所指稱永康街道路用地公告補徵收案係斗六
    地政事務所未依都市計畫辦理分割所致，顯與事實不符，特再提異議。」事實，
    足徵抗告人於八十八年七月二十八日前，顯已知悉該函之內容。抗告人遲至八十
    九年一月三十一日始向相對人提出訴願書，顯已逾八十九年七月一日新修正訴願
    法施行前之訴願法第十四條第一項、第二項所規定三十日之法定期間，其訴願即
    非合法。本件既未經合法訴願程序，抗告人提起課予義務訴訟，難認適法。一再
    訴願決定雖未據上揭之論述（即非行政處分，或訴願逾期等理由），而從程序上
    予以駁回，固有未洽，惟結果則無二致，仍應予維持，抗告人提起本件行政訴訟
    ，於法不合等由，而裁定駁回。
二、惟按人民不服行政處分，於法定訴願期間內向原處分機關聲明不服，或誤向非管
    轄訴願之機關表示不服原處分之意思者，均應認為已有訴願之提起，本院五十六
    年判字第一七三號著有判例可參。原法院既認本件抗告人係不服相對人八十六年
    七月十六日八六斗六市工字第一七七○○號函之處分，且抗告人曾於八十六年七
    月二十八日向相對人再度異議陳情「斗六市公所市工字第一七七○○號答覆文所
    指稱永康街道路用地公告補徵收案係斗六地政事務所未依都市計畫辦理分割所致
    ，顯與事實不符，特再提異議。」該異議函已表明不服相對人前開一七七○○號
    函之意，揆諸前開判例意旨，其誤向非管轄之訴願機關表示不服，應認已有訴願
    之提起。其嗣於八十九年一月三十一日向相對人提出訴願書，應解為係就前開訴
    願不合訴願法定程式為補正，不得再認其訴願逾期。原法院未審酌抗告人已於訴
    願期間向原處分機關為不服之表示，遽以其訴願逾期駁回，尚有不合，抗告人執
    此爭執，為有理由，應由本院將原裁定廢棄，由原法院重為審理，以資適法。
三、依行政訴訟法第二百七十二條、民事訴訟法第四百九十二條第二項，裁定如主文
    。
中    華    民    國    九十二      年      二        月    二十一      日
                    最 高 行 政 法 院  第 一 庭
                                審 判 長 法  官      黃  綠  星
                                         法  官      黃  合  文
                                         法  官      蔡  進  田
                                         法  官      黃  璽  君
                                         法  官      廖  宏  明
右  正  本  證  明  與  原  本  無  異
                                         法院書記官  邱  彰  德
中    華    民    國    九十二      年      二        月    二十一      日


司法院資訊處製作；財團法人民間司法改革基金會備份。
